臺灣屏東地方法院民事判決
111年度訴字第459號
原      告  梁潘射不斗

訴訟代理人  黃吉雄律師
被      告  葉意騰之遺產管理人李淑妃律師

上列當事人間分割共有物事件，本院於民國111年7月27日言詞辯
論終結，判決如下：
    主  文
兩造共有坐落屏東縣○○鎮○○○段○○○地號土地分歸原告所有，並由
原告以新臺幣壹佰肆拾伍萬伍仟元補償予被告。
訴訟費用由被告負擔二分之一，餘由原告負擔。
    事實及理由
一、原告主張：坐落屏東縣○○鎮○○○段000地號土地（下稱系爭土
    地）為兩造公同共有，屬墾丁國家公園農業用地，然墾丁國
    家公園計畫保護利用管制原則第29點之1有關土地分割之限
    制，業經第4次通盤檢討予以刪除。系爭土地原共有人葉意
    騰於民國107年11月15日死亡，其繼承人葉佳宸、葉世杰、
    葉沛明均拋棄繼承，經臺灣嘉義地方法院108年度司繼字第3
    7號裁定選任李淑妃律師為葉意騰之遺產管理人在案。因系
    爭土地共有人僅為兩造，葉意騰之繼承人均已拋棄繼承，顯
    無保有土地之意思，被告於鈞院110年度調字第158號分割共
    有物事件就葉意騰共有之同段255地號土地亦表示願受金錢
    補償，茲原告於110年5月8日已將系爭土地潛在應有部分1/2
    以每坪新臺幣（下同）3萬元出售予訴外人盧銓昇，換算1平
    方公尺約為9,073元，原告願以公告現值每平方公尺1萬元補
    償予被告，總計145萬5,000元，應屬合理。為此爰依民法第
    824條第3項規定提起本件訴訟。並聲明：如主文第1項所示
    。
二、被告則以：願以合理價格受補償。
三、本院之判斷：
  ㈠按公同共有之關係，自公同關係終止，或因公同共有物之讓
    與而消滅；公同共有物之分割，除法律另有規定外，準用關
    於共有物分割之規定，民法第830條定有明文。又公同共有
    人之權利義務，依其公同關係所由成立之法律、法律行為或
    習慣定之；公同共有物之處分及其他之權利行使，除法律另
    有規定外，應得公同共有人全體之同意；公同關係存續中，
    各公同共有人，不得請求分割其公同共有物。民法第828條
    第1項、第3項、第829條分別定有明文。是公同共有人如依
    民法第828條規定請求分割公同共有物時，即應得其他共有
    人全體之同意，否則應就公同共有之個個財產終止公同共有
    關係後，就個個財產訴請個別分割或合併分割（最高法院88
    年度台上字第638號判決意旨參照）。原告主張系爭土地為
    兩造公同共有，潛在之應有部分各1/2之事實，有土地登記
    第一類謄本在卷可稽（見本院卷第25頁），而系爭土地之使
    用分區為國家公園區，屬第二種一般管制區之鄉村建築用地
    （原告誤載為農業用地），有土地分區使用證明書在卷可參
    （見本院卷第31頁），被告就原告請求以金錢補償方式分割
    系爭土地業已表示同意（見本院卷第91頁），堪認被告就系
    爭土地同意終止公同共有關係。是依上開說明，原告起訴請
    求分割系爭土地，為有理由，應予准許。
  ㈡按以原物為分配時，如共有人中有未受分配，或不能按其應
    有部分受分配者，得以金錢補償之，民法第824條第3項定有
    明文。次按定共有物分割之方法，固可由法院自由裁量，但
    仍應斟酌各共有人之意願、共有物之性質、價格、分割前之
    使用狀態、經濟效用、分得部分之利用價值及全體共有人之
    利益等有關情狀，定一適當公平之方法以為分割（最高法院
    96年度台上字第108號裁判要旨參照）。查原告主張將系爭
    土地分配予原告，由原告以金錢補償被告之分割方法，為被
    告所同意，查鄰近系爭土地之同段239、255地號土地交易行
    情，於110年12月9日同段239地號土地有每坪2萬1,911元，
    同段255地號土地每坪4,932元之成交紀錄，有內政部不動產
    交易實價查詢網頁在卷可參（見本院卷第95至98頁），本院
    審酌系爭土地之使用分區為國家公園區，屬第二種一般管制
    區之鄉村建築用地，111年1月公告土地現值為每平方公尺1
    萬元，依被告之持分比例計算其價值為145萬5,000元（計算
    式：291平方公尺×1萬元×1/2=145萬5,000元），原告願補償
    之金額即以每平方公尺1萬元計算共145萬5,000元，即每坪
    約以3萬3,060元補償，尚難謂過低，且被告亦未就每坪以約
    3萬3,060元受補償表示反對，是本院斟酌共有人之意願、分
    割後土地使用效能，認原告主張之分割方法尚屬適當而為可
    採，爰判決如主文第1項所示。
四、綜上所述，原告請求以145萬5,000元補償被告，系爭土地分
    歸由原告取得，上開分割方法為可採，應予准許。
五、訴訟費用負擔之依據：民事訴訟法第80條之1。
中　　華　　民　　國　　111 　年　　7 　　月　  29 　 日
                  民事第三庭  法　官　李育任
正本係照原本作成。
如對判決上訴，須於判決送達後20日內向本院提出上訴狀，其未
表明上訴理由者，應於提出上訴後20日內向本院補提理由書狀（
均須按他造當事人之人數附繕本）。
如委任律師提起上訴者，應一併繳納上訴審裁判費。
中　　華　　民　　國　　111 　年　　7 　　月　　29　　日
                              書記官  張文玲